臺灣板橋地方法院交通事件裁定　　　　　　　　　　九十三年度交聲字第八一九號
　　原處分機關　交通部公路總局臺北區監理所板橋監理站
　　異　議　人
　　即受處分人　甲○○
右列受處分人即異議人因違反道路交通管理處罰條例案件，對於交通部公路總局臺北
區監理所板橋監理站九十三年六月三十日分別以板監違字第裁四一─ＡＭ00000
00號、板監違字第裁四一─Ａ00000000號所為之處分（原舉發案號：臺北
市政府警察局九十三年五月十九日北市警交大字第ＡＭ0000000號、臺北市政
府警察局九十三年五月二十四日北市警交大字第Ａ00000000號）不服，聲明
異議，本院裁定如左：
    主  文
原板監違字第裁四一─Ａ00000000號裁決書所為之處分撤銷。
甲○○關於右撤銷處分部分不罰。
其餘（板監違字第裁四一─ＡＭ0000000號裁決書所為之處分）異議駁回。
    理  由
壹、聲明異議意旨略以：本件異議人即受處分人甲○○分別於民國九十三年五月十日
    上午八時三十五分許、同日上午八時三十七分許，騎乘其所有之車牌號碼ＳＥ九
    —一一八號輕型機車，行經臺北市○○○路及民生東路與新生北路交岔路口時，
    皆因「機車行駛禁行車道」之違規事實，分別經在該處執行交通勤務之臺北市政
    府警察局中山分局中山二派出所警員、臺北市政府警察局中山分局交通分隊警員
    發現當場以拍照方式採證，並皆以受處分人有違反道路交通管理處罰條例第四十
    五條第十三款（舉發通知單贅引第一項）規定之行為，掣單舉發二次。然而，異
    議人於同一時間、路段已被開立罰單，而且舉發當時係上班時間，車輛擁擠，異
    議人無法於二分鐘內變換車道至慢車道，異議人於短時間內於同一路段違規，應
    僅能裁罰一次，故不服第二次的裁決處分，爰聲明異議，請求撤銷第二次之裁決
    處分。
貳、撤銷部分：
一、按行為人以單一行為違反行政法上所規範之作為義務或不作為義務，除處罰之性
    質與種類不同，必須採用不同之處罰方法或手段，以達行政目的所必要者外，不
    得重複處罰，此乃現代民主法治國家之基本原則，司法院大法官會議解釋釋字第
    五百零三號之解釋意旨亦櫫示上開原則在案。又按法院受理交通事件，準用刑事
    訴訟法之規定，道路交通管理處罰條例第八十九條前段定有明文。而刑事訴訟法
    中一事不二罰之原則，即係於同一制裁目的下，人民之一行為僅以處一制裁為原
    則，若有併科而再次行使，因將破壞法秩序之安定、違背人民之善意信賴，將逾
    越必要程度，超過行為人就該行為所應受之處罰，而違反比例原則，是僅能為一
    次裁處為原則，而交通事件於準用刑事訴訟法之規定下，則人民一違反交通規則
    之行為，業以僅處分一次為原則，於前次處分仍有效、確定之前提，不得再行就
    同一違反行為處罰。而違反道路交通管理事件統一裁罰標準及處理細則第二十五
    條之四第二款規定：「民眾檢舉違反道路交通管理事件，有下列情形之一者，公
    路主管或警察機關不應予舉發：：：二、同一違規行為再為重複檢舉者。：：：
    」，即本此意旨。
二、本件異議人即受處分人甲○○於九十三年五月十日上午八時三十五分，騎乘其所
    有車牌號碼ＳＥ九─一一八號輕型機車，沿臺北市○○○路由西向東方向直行，
    因「機車行駛禁行車道」之違規，先經臺北市政府警察局中山分局中山二派出所
    執勤警員游志文拍照取證。迨異議人甲○○繼續騎車沿臺北市○○○路直行，於
    二分鐘後即同日上午八時三十七分，行經臺北市○○○路與新生北路交岔路口時
    ，又因「機車行駛禁行車道」之違規，為臺北市政府警察局中山分局交通分隊執
    勤警員許記聰拍照取證。嗣經臺北市政府警察局中山分局執勤警員蔡坤佑依序分
    別檢視採證相片後，以車牌號碼ＳＥ九─一一八號輕型機車駕駛人有違反道路交
    通管理處罰條例第四十五條第十三款之規定（舉發通知單贅引第一項），分別掣
    單，以北市警交大字第ＡＭ0000000號、北市警交大字第Ａ000000
    00號舉發違反道路交通管理事件通知單逕行舉發等情，有臺北市政府警察局九
    十三年五月十九日北市警交大字第ＡＭ0000000號、臺北市政府警察局九
    十三年五月二十四日北市警交大字第Ａ00000000號影本各一紙在卷可證
    。異議人甲○○就其騎乘其所有車牌號碼ＳＥ九─一一八號輕型機車於前揭時、
    地因「機車行駛禁行車道」先後二次在不同地點為警拍照之事實坦承不諱，惟辯
    稱略以其係於同一路段違規，二次採證時間相距二分鐘，僅裁罰一次即可等語。
    次查，就二張舉發照片相比較，二張照片中異議人皆著相同款式之衣服，異議人
    騎乘之機車腳踏板上亦皆放置相同物品，顯見該二張照片係於同一日拍攝。又該
    二張照片雖非在完全相同之地點拍攝，然異議人第一次遭拍照取證之時間為上午
    八時三十五分，第二次遭拍照取證之時間為同日之上午八時三十七分，此有舉發
    照片二張附卷可參，兩次拍照時間僅相距二分鐘，且皆於同一路段遭拍攝（第一
    次在民生西路，第二次在民生東路與新生北路交岔路口），顯見前後兩次舉發之
    違規事實係同一違規行為，然執勤警員掣作二張舉發單，交通部公路局臺北區監
    理所板橋監理站復依此舉發單，對同一違規行為作二次行政罰鍰，並記違規點數
    ，顯然違反行政行為之比例原則。交通部公路局臺北區監理所板橋監理站於九十
    三年六月三十日以板監違字第裁四一─Ａ00000000號對異議人所為之裁
    決，既係對異議人所為之同一交通違規事件重複裁決，而異議人所為上揭交通違
    規行為，並無實施以重複處罰之必要性存在，依前開論述，此裁決因違反現代民
    主法治國家對同一行為禁止重複處罰之原則，應屬違法之裁決。從而，交通部公
    路局臺北區監理所板橋監理站於九十三年六月三十日以板監違字第裁四一─Ａ0
    0000000號對異議人所為之裁決，為違法之裁決，爰將此部分之原處分予
    以撤銷，以資適法。
參、駁回部分：
一、按機器腳踏車行駛之車道及轉彎，應依標誌或標線之規定行駛，道路交通安全規
    則第九十九條第一項前段定有明文。又汽車駕駛人，駕駛機器腳踏車，不在規定
    車道行駛者，處六百元以上一千八百元以下罰鍰；且汽車駕駛人有上開情形時，
    除依原條款處罰鍰外，並予記違規點數一點之處分，道路交通管理處罰條例第四
    十五條第十三款、第六十三條第一項第一款分別定有明文。
二、經查，本件異議人甲○○於前揭時間騎乘上開輕型機車，沿臺北市○○○路由西
    往東方向直行，因「機車行駛禁行車道」之違規行為，為臺北市政府警察局中山
    分局中山二派出所執勤警員拍照採證後掣單舉發之事實，有臺北市政府警察局九
    十三年五月十九日北市警交大字第ＡＭ0000000號舉發違反道路交通管理
    事件通知單一紙及舉發照片一幀附卷可稽，且異議人亦不否認於前揭時、地騎乘
    上開機車行駛於上開禁行機車路段之情事，此觀諸卷附之異議人聲明異議狀自明
    ，是本件事證明確，異議人騎乘上開機車不在規定車道行駛之違規事實，洵堪認
    定。原處分機關以板監違字第裁四一─ＡＭ0000000號裁決書，依據道路
    交通管理處罰條例第四十五條第十三款（裁決書贅引第一項）、第六十三條第一
    項第一款（裁決書漏引第一款）之規定，裁處罰鍰六百元，並記違規點數一點之
    處分，無任何違誤，量罰亦甚妥適，應予維持，本件此部分異議為無理由，自應
    予以駁回。
肆、據上論斷，應依道路交通案件處理辦法第十九條、第二十條前段，裁定如主文。
中　　　華　　　民　　　國　　　九十三　　　年　　 七 　　月　　三十　　日
                              　臺灣板橋地方法院交通法庭
                                　  法  官  侯  志  融
右正本證明與原本無異
如不服本裁定應於送達後五日內向本院提出抗告狀
                                  　書記官  吳  進  安
中　　　華　　　民　　　國　　　九十三　　　年　　 七 　　月　　三十　　日
